臺灣臺南地方法院刑事判決
111年度易字第2號
公  訴  人  臺灣臺南地方檢察署檢察官
被      告  陳相豪

                    住臺南市○○區○○路0段00巷00號    上列被告因業務侵占等案件，經檢察官提起公訴（110年度調偵字第2134號），被告於本院準備程序進行中，就被訴事實為有罪之陳述，經法官告知簡式審判程序意旨，並聽取檢察官及被告之意見後，合議庭裁定依簡式審判程序審理，並判決如下：
    主  文
陳相豪犯業務侵占罪，處有期徒刑陸月，如易科罰金，以新臺幣
壹仟元折算壹日。緩刑貳年。
    事  實
一、陳相豪係址設臺南市○○區○○路000號統一超商大灣門市之員
    工，職司理貨、結帳等業務，為從事業務之人，竟意圖為自
    己不法之所有，基於業務侵占及行使業務登載不實準文書之
    犯意，接續於民國109年11月26日起至同年12月25日止，利
    用擔任大夜班收銀人員之機會，以收取上門消費顧客之結帳
    款項後，按下收銀機交易取消鍵之方式，將顧客所支付之消
    費款項從帳上扣除，而接續製作、登載不實之交易取消之電
    磁紀錄而行使之，使各筆消費交易金額在帳上歸零，而足以
    生損害於該便利商店，再將其上揭業務上持有之營業現金收
    入予以侵占入己，總計侵占款項達新臺幣（下同）2萬9,074
    元。
二、案經杜立威訴請臺南市政府警察局永康分局報告臺灣臺南地
    方檢察署檢察官偵查起訴。
    理  由
壹、程序部分：
　　本案被告陳相豪所犯之罪，係死刑、無期徒刑、最輕本刑為
    3年以上有期徒刑以外之罪，其於準備程序就前揭被訴事實
    為有罪之陳述，經受命法官告知簡式審判程序之旨，並聽取
    其與公訴人之意見後，本院合議庭裁定，依刑事訴訟法第27
    3條之1規定，由受命法官獨任進行簡式審判程序，是本案之
    證據調查，依刑事訴訟法第273條之2規定，不受同法第159
    條第1項、第161條之2、第161條之3、第163條之1及第164條
    至第170條規定之限制，合先敘明。
貳、實體部分：
一、認定犯罪事實所憑之證據及理由：
　　被告就上開犯罪事實，於本院準備程序及審理程序時均坦承
    不諱（本院卷第29頁、第36頁），核與告訴人杜立威於警詢
    及偵訊之證述情節相符，且有收銀機監控影像截圖、交接班
    現金管理表、收銀機輔助管理報表各1份附卷可證（警卷第2
    7頁至第97頁、物證卷全卷）。是以被告任意性之自白與事
    實相合，應可採信。綜上，本案事證明確，被告犯行洵堪認
    定，應依法論科。
二、論罪科刑：
  ㈠核被告所為，係犯刑法第216條、第215條、第220條第2項行
    使業務上登載不實準文書罪、同法第336條第2項之業務侵占
    罪。被告於業務上準文書登載不實後復持以行使，其業務上
    準文書登載不實之低度行為應為行使之高度行為所吸收，不
    另論罪。被告自109年11月26日起至同年12月25日止，利用
    其任職於統一超商大灣門市店員之機會，接續將業務上不實
    之事項登載於收銀機電磁紀錄上而侵占如犯罪事實所示之款
    項，係於密切接近之時間、地點實施，侵害同一法益，各行
    為獨立性極為薄弱，依一般社會健全觀念，在時間差距上，
    難以強行分開，在刑法評價上，以視為數個舉動之接續施行
    ，合為包括之一行為予以評價，較為合理，屬接續犯，應各
    論以一罪。又被告以一行為同時觸犯行使業務上登載不實準
    文書罪與業務侵占罪，屬想像競合犯，應依刑法第55條規定
    從一重之業務侵占罪處斷。
　㈡爰審酌被告僅為一己私利，即違背其職責，利用擔任統一超
    商店員之機會，以不實事項登載於收銀機內電磁紀錄以遂行
    其侵占行為，顯乏尊重他人財產權及誠信之觀念，實應予非
    難，惟犯後坦承犯行，對自己不利事實均坦白未有隱瞞，且
    已全額賠償告訴人之損失，犯後態度難謂不佳，兼衡被告自
    陳目前與母親、兄長、祖父母同住，未婚，無子，大學肄業
    之智識程度，以焊接為業，暨其犯罪情節、目的、告訴人之
    損失等一切情狀，量處如主文所示之刑，並諭知易科罰金之
    折算標準。
  ㈢按犯罪所得，屬於犯罪行為人者，沒收之；犯罪所得已實際
    合法發還被害人者，不予宣告沒收或追徵，刑法第38條之1
    第1項前段、第5項分別定有明文。查被告侵占之金錢，屬被
    告之犯罪所得，本應依現行刑法第38條之1第1項、第3項之
    規定予以宣告沒收，於全部或一部不能沒收或不宜執行沒收
    時，追徵其價額，然被告已全額賠償予告訴人，此有本院11
    1年度南司附民移調字第12號調解筆錄在卷可佐，則被告之
    犯罪所得可認與發還被害人無異，依刑法第38條之1第5項之
    規定，自不予宣告沒收或追徵，附此敘明。
　㈣末按被告前未曾犯罪受有期徒刑之宣告，有臺灣高等法院被
    告前案紀錄表可憑，其因一時疏失致罹刑章，且已與告訴人
    達成調解，有上開調解筆錄可證，信被告經此科刑之教訓，
    已足資警惕，應無再犯之虞，本院因認被告所受宣告之刑，
    以暫不執行為適當，併予宣告緩刑2年，以啟自新。　
據上論斷，應依刑事訴訟法第273條之1第1項、第299條第1項前
段，刑法第216條、第215條、第220條第2項、第336條第2項、第
55條、第41條第1項前段、第74條第1項第1款，刑法施行法第1條
之1第1項，判決如主文。
本案經檢察官彭盛智提起公訴，檢察官蘇聖涵到庭執行職務。 
中　　華　　民　　國　　111 　年　　2 　　月　 　16 　日
                  刑事第八庭  法  官  陳碧玉
以上正本證明與原本無異。
如不服本判決應於收受本判決後20日內向本院提出上訴書狀，並
應敘述具體理由。其未敘述上訴理由者，應於上訴期間屆滿後20
日內向本院補提理由書狀（均須按他造當事人之人數附繕本）「
切勿逕送上級法院」。 
 　　　　　　　　　　　　　　　書記官　詹淳涵　　　　　
中　　華　　民　　國　　111 　年　　2 　　月　　16　　日
　　　　　　　　　
附錄本案論罪科刑法條全文：
中華民國刑法第215條：
從事業務之人，明知為不實之事項，而登載於其業務上作成之文
書，足以生損害於公眾或他人者，處3年以下有期徒刑、拘役或1
萬5千元以下罰金。
中華民國刑法第216條：
行使第210條至第215條之文書者，依偽造、變造文書或登載不實
事項或使登載不實事項之規定處斷。
中華民國刑法第220條：
在紙上或物品上之文字、符號、圖畫、照像，依習慣或特約，足
以為表示其用意之證明者，關於本章及本章以外各罪，以文書論
。
錄音、錄影或電磁紀錄，藉機器或電腦之處理所顯示之聲音、影
像或符號，足以為表示其用意之證明者，亦同。
中華民國刑法第336條：
對於公務上或因公益所持有之物，犯前條第1項之罪者，處1年以
上7年以下有期徒刑，得併科15萬元以下罰金。
對於業務上所持有之物，犯前條第1項之罪者，處6月以上5年以
下有期徒刑，得併科9萬元以下罰金。
前二項之未遂犯罰之。